【裁判字號】    92,易,1000
【裁判日期】    920912
【裁判案由】    竊盜等
【裁判全文】
臺灣彰化地方法院刑事判決                        九十二年度易字第一號
    公  訴  人  臺灣彰化地方法院檢察署檢察官
    被      告  丙○○
右列被告因竊盜案件，經檢察官提起公訴（九十二年度偵字第四二八三號），本院判
決如左︰
    主  文
丙○○無罪。
    理  由
一、公訴意旨略以：被告丙○○與甲○○（另行移送本院併案審理）共同基於為自己
    不法所有之犯意聯絡，於九十二年四月十五日凌晨一時許，在彰化縣和美鎮○○
    里○○街一一三號前，共同持甲○○所提供之機車鑰匙，竊取丁○○所有之車牌
    號碼ＮＰＢ∣一六五號機車，得手後除供自己代步之用外，並交由知情之乙○○
    騎乘。嗣於九十二年四月十八日上午十時許，為警在彰化縣和美鎮○○里道○路
    一七八巷二號前查獲。因認被告丙○○涉有刑法第三百二十一條第一項之竊盜罪
    嫌。
二、按犯罪事實應依證據認定之，無證據不得認定犯罪事實，又不能證明被告犯罪者
    ，應諭知無罪之判決，刑事訴訟法第一百五十四條第二項、第三百零一條第一項
    分別定有明文。次按認定不利於被告之事實，須依積極證據，苟積極證據不足為
    不利於被告事實之認定時，即應為有利於被告之認定，更不必有何有利之證據，
    縱認被告抗辯或反證係屬虛偽，仍不能以此資為積極證據應予採信之理由；又按
    事實之認定，應憑證據，如未能發現相當證據，或證據不足以證明，自不能以推
    測或擬制之方法，以為裁判基礎（最高法院三十年上字第八一六號、三十年上字
    第四八二號、四十年台上字第八六號判例參照）。再按犯罪事實應依證據認定之
    ，無證據不得推定其犯認定犯罪事實，所憑之證據，雖不以直接證據為限，間接
    證據亦包括在內，然無論直接或間接證據，其為訴訟上之證明，須於通常一般之
    人均不致於有所懷疑，而得確信其為真實之程度者，始得據為有罪之認定，倘其
    證明尚未達到此一程度，而有合理之懷疑存在時，即無從為有罪之認定（最高法
    院七十六年台上字第四九八六號判例參照）。
三、本件公訴人認被告丙○○涉有竊盜罪嫌，無非以被告丙○○於警詢中之自白，及
    同案被告乙○○於警、偵訊中之供述為其論據。訊據被告丙○○迭於警、偵訊中
    及本院調查、審理時均堅詞否認涉有竊盜之犯行，辯稱：上開機車據伊友人說是
    乙○○騎至彰化縣和美鎮○○里道○路一七八巷二號前的，該機車不是伊所偷，
    伊沒有騎過該機車，也沒有拿錢請乙○○幫伊加油，查獲當天伊是與戊○○約在
    該處，恰巧甲○○來找伊，二人才一同前往，當天伊等是騎腳踏車至現場等語。
四、經查：
（一）被告丙○○並未曾於警詢中自白其有竊取上開機車之犯行，此有卷附之被告丙○○之警詢筆錄可按（附於偵查卷第六頁至第九頁），公訴人認被告曾於警詢
      中自白犯罪，顯有誤會，合先敘明。
（二）又同案被告乙○○雖曾於警詢中指述上開機車係被告丙○○與甲○○共同竊取
      等語，然其於本院調查時已翻異其詞，指稱：「（問：你如何知道該車是丙○○及甲○○偷的？）我在九十二年四月十六日看到丙○○騎該車，我以為該車
      是丙○○偷的，所以我向丙○○借該車，可是丙○○跟我說該車是甲○○偷的
      ，鑰匙在甲○○身上，丙○○再幫我去跟甲○○說我要借車，鑰匙是丙○○拿
      來給我的。（問：為何丙○○要拜託你加油？）九十二年四月十八日因為甲○○叫丙○○幫他加油，剛好我要騎該機車去買藥，丙○○就叫我幫他加油。（
      問：你為何於警詢時說該車是丙○○及甲○○一起去偷的？）我在被警察查獲
      之前聽丙○○說該車是甲○○去偷的，丙○○並沒有說是他與甲○○一起去偷
      的，我認為他們二人天天都在一起，可能是他們二人一起去偷的，其實我也不
      太確定該車是何人去偷的，丙○○也沒有跟我說是他與甲○○一起去偷的。」
      等語，已明白指稱其並不確知上開機車究係何人所竊得？且其見丙○○騎乘上
      開機車，而向他借用該機車時，被告丙○○已否認對該機車有何管理處分之權
      ，苟該機車係被告丙○○所竊取，其何需再經他人之同意始得出借該部機車？
      況同案被告乙○○於警詢中係供稱：伊認為該機車是丙○○及甲○○兩人行竊
      的，因為伊曾看過丙○○騎該機車，後載甲○○等語，足見同案被告乙○○於
      警詢中之供述亦僅係推測之詞，是同案被告乙○○於警詢中之指述尚無從資為
      認定不利於被告事實之基礎。至同案被告乙○○雖於偵查中指稱：丙○○曾拿
      五十元要伊順便加油等語，然亦明白指稱：該機車是甲○○的等語，參以其於
      本院調查時所指稱：是甲○○叫丙○○幫他加油，剛好伊要騎該機車去買藥，
      丙○○就叫伊幫他加油等語，足見被告丙○○亦僅是受甲○○所託，幫該機車
      加油而已，亦無法據此即認定上開機車確係被告丙○○所竊取。
（三）再證人即查獲本案之員警邱天從於本院調查時結證稱：扣案之鑰匙是從甲○○
      身上查獲的，丙○○身上的鑰匙並無法啟動上開機車等語（見本院卷第二十六
      頁筆錄），參以被害人丁○○於警訊中所供稱：該機車於領回時，電門之鑰匙
      孔並未遭破壞等語，及同案被告乙○○於本院調查時所供稱：伊在九十二年四
      月十六日向丙○○借該車，可是丙○○跟伊說該車是甲○○偷的，鑰匙在甲○○身上等語，苟被告丙○○確有與甲○○共同竊取上開機車，為何能啟動上開
      機車之鑰匙均需由另案被告甲○○保管？益徵被告丙○○應無共同竊取上開機
      車之情事。
（四）綜上所述，公訴人所舉之證據尚無從使本院獲得被告確有公訴人所指之上開犯
      行之確切心證。此外，復無其他積極證據足認被告確涉有公訴人所指竊盜之犯
      行，自不能以推測或擬制之方法，以為認定被告犯罪之裁判基礎，從而，本件
      不能證明被告犯罪，揆諸前揭規定及意旨，自應諭知無罪之判決。
據上論斷，應依刑事訴訟法第三百零一條第一項，判決如主文。
本案經檢察官鮑慧忠到庭執行職務。
中      華      民      國    九十二    年      九      月     十二     日
                              臺灣彰化地方法院刑事第一庭
                                        審判長法官  葉  榮  郎
                                        法      官  陳  秋  錦
                                        法      官  簡  璽  容
右正本證明與原本無異。
如不服本判決，應於判決送達後十日內向本院提出上訴狀( 須附繕本 )。
告訴人或被害人對於判決如有不服具備理由請求檢察官上訴者，其上訴期間之計算係
以檢察官收受判決正本之日期為準。
                                        法院書記官   王  惠  嬌
中      華      民      國    九十二    年      九      月     十六     日


司法院資訊處製作；財團法人民間司法改革基金會備份。
